臺灣板橋地方法院刑事判決　　　　　　　92年度訴字第2554號
公　訴　人　臺灣板橋地方法院檢察署檢察官
被　　　告　丙○○
上列被告因偽造文書案件，經檢察官聲請以簡易判決處刑（92年
度偵緝字第1799號），本院認不宜以簡易判決處刑，改依通常程
序審理，並判決如下：
    主  文
丙○○連續意圖為自己不法之所有，以詐術使人將本人之物交付
，處有期徒刑捌月。
    事  實
一、丙○○於民國91年11月25日後某日，在不詳地點拾獲「丁○○」遺失之國民身分證1 枚（該身分證係丁○○於91年11月
    25日遺失，而脫離其本人持有），竟意圖為自己不法之所有
    ，將該枚脫離本人持有之身分證，攜返台北縣板橋市○○路
    ○ 段465 巷23號4 樓居處侵占據為己有。又基於意圖為自己
    不法所有，詐取行動電話用戶識別卡（以下簡稱ＳＩＭ卡）
    之概括犯意，於91年12月6 日某時，持該枚侵占而得之身分
    證前往台北縣板橋市○○路○ 段261 號1 樓「遠傳電信股份
    有限公司板橋門市部」（下稱遠傳電信公司），明知「丁○○」並無委託其申請行動電話門號使用之意，竟在遠傳電信
    公司提供之「行動電話服務申請書」（一式三聯，採複寫方
    式，分別為白色公司留存聯、黃色門市直營商留存聯，及藍
    色用戶留存聯，另有紅色代理商留存聯因係直營門市，故遠
    傳電信公司均先撕除）一份上，依身分證所載填寫「丁○○
    」之姓名、身分證統一編號、出生年月日等資料後，杜撰編
    寫帳單寄送地址，黏貼身分證正反面影本（由遠傳電信人員
    代為影印），並於申請代理人簽章欄上，以代理人名義簽署
    自己「丙○○」之姓名（起訴書誤認為丁○○之署押，詳下
    理由欄所述），而以代理人名義製作內容不實之「丁○○」
    申請行動電話門號申請書，再持前開內容不實之文書行使交
    付遠傳電信公司員工甲○○，使甲○○因此陷於錯誤，誤認
    「丁○○」有申請行動電話門號之意，而交付所遠傳電信公
    司「0000000000」行動電話ＳＩＭ卡1 枚予丙○○。丙○○又基於前開同一之概括犯意，於同日某時，復在
    上址持「丁○○」之身分證以相同方法，以代理人名義製作
    「丁○○」申請行動電話門號之文書，並持以行使交付遠傳
    電信公司員工戊○○，使戊○○亦因此陷於錯誤，而交付遠
    傳電信公司「0000000000」行動電話ＳＩＭ卡1
    枚。丙○○詐得前開二枚ＳＩＭ卡門號後，隨即為自己不法
    之利益，並基於概括之犯意，連續以上開門號多次撥打行動
    電話，致遠傳電信公司誤以為係丁○○所為，而提供通話服
    務，因此取得新台幣（下同）25916 元之通話利益。嗣遠傳
    電信公司向丁○○催討上開通話費用未果，始循線查悉上情
    。
二、案經交通部電信總局移送台灣板橋地方法院檢察署檢察官偵
    查，聲請本院以簡易判決處刑，本院認不宜以簡易判決處刑
    ，改依通常程序審理。
    理  由
一、訊據被告丙○○矢口否認上揭犯罪事實，辯稱：伊於91年12
    月6 日前往遠傳電信公司係為自己於同年月3 日申辦之00
    00000000號行動電話繳納費用，並未再利用他人名
    義申辦任何門號，伊之身分證件曾遺失，恐係遭他人冒用提
    出申請云云。惟查，上揭犯罪事實，業據被害人丁○○指訴
    綦詳，並出具「未申請遠傳門號聲明書1 紙」為證。而證人
    即遠傳電信公司門市主管乙○○亦到庭證稱：被告除自己申
    辦之0000000000門號外，確曾以代理人名義代辦
    另二支門號，伊在門市見過被告持同一身分證找二個不同之
    服務人員辦理，服務人員一位是甲○○，一位是戊○○；行
    動電話申請書上之個人資料一般是客人自己填寫，客服人員
    也會幫忙，但簽名一定要自己親簽等語，並當庭指認被告無
    誤。另證人即遠傳電信公司員工戊○○亦到庭具結證稱：91
    年12月3 日被告名義之0000000000號行動電話，
    及91年12月6 日丁○○名義之0000000000號行動
    電話，均係被告向伊申請辦理，其優惠方案係手機搭配門號
    ，期間被告曾回門市繳費，故可以確定是被告本人辦理等語
    ，互核一致，並有被告名義之「行動電話暨網際網路服務申
    請書」1 紙，被告以「丁○○」代理人名義申請「行動電話
    服務申請書」2 紙在卷可稽，且有撥打上開行動電話通聯紀
    錄38紙附卷可按。又本院將上開被告自承親自辦理之「行動
    電話暨網際網路服務申請書」（門號0000000000
    ），及系爭以代理人名義辦理之「行動電話服務申請書」（
    門號0000000000、0000000000），連
    同其當庭親自書寫之筆跡送請內政部警政署刑事警察局鑑定
    ，其結果認上開文件筆跡均與被告當庭書寫之筆跡相同，此
    有該局93年8 月3 日刑鑑定第0000000000號鑑驗通知書存卷
    可憑，是卷附丁○○名義之行動申請書係被告所書寫，至為
    灼然，被告所辯係遭他人冒名申請行動電話乙節，顯屬事後
    卸責之詞，不足採信。本案事證明確，被告犯行洵堪認定，
    應依法論科。
二、被告持侵占而得之身分證，以「丁○○」代理人名義申請行
    動電話門號，使遠傳電信公司之員工陷於錯誤，誤認丁○○
    有申請行動電話之意，而交付ＳＩＭ卡2 枚，並使用該門號
    多次撥打取得免費通話之利益，核其所為，係犯刑法第337
    條之侵占遺失物罪、刑法第339 條第1 項之詐欺取財罪，及
    刑法第339 條第2 項之詐欺得利罪。公訴人於起訴書犯罪事
    實欄中已記載被告持拾得之「丁○○」身分證申請行動電話
    ，及取得0000000000、0000000000門
    號ＳＩＭ卡，雖其證據並所犯法條欄漏引刑法第337 條、第
    339 條第1 項之條文，但業經檢察官於本院審理中當庭補充
    更正，本院自應就此部分已起訴之事實審理。被告所為2次
    詐欺取財及多次詐欺得利之行為，均時間緊接，犯罪構成要
    件相同，顯係出於概括之犯意為之，均為連續犯，各應依刑
    法第56條之規定以一罪論，並加重其刑。又被告所犯侵占遺
    失物罪、詐欺取財罪、詐欺得利罪三罪間，有方法目的之牽
    連關係，為牽連犯，應依刑法第55條之規定從一重論以刑法
    第339 條第1 項之詐欺取財罪。而被告係自行出資購買手機
    、ＳＩＭ卡，並非盜用他人之電信設備通信，所為尚與電信
    法第56條之規定有間，毋庸依該條論罪，附此敘明。爰審酌
    被告犯罪之動機、目的、手段，冒名申請行動電話ＳＩＭ卡
    並大量撥打，對行動電話公司及被冒名者所生之損害，及其
    犯罪後砌辭狡卸，毫無悔意，態度不佳等一切情狀，量處如
    主文所示之刑，以資懲儆。
三、公訴意旨另謂：被告意圖供行使之用，於91年12月6 日，在
    台北縣板橋市○○路○ 段261 號1 樓遠傳電信公司，在「行
    動電話服務申請書」上偽造「丁○○」之署押，而偽造內容
    不實之申請書，並持以行使，致生損害於丁○○，因認被告
    此部分行為，涉犯刑法第216 條、第210 條行使偽造私文書
    罪嫌。
四、按犯罪事實應依證據認定之，無證據不得認定犯罪事實；又
    不能證明被告犯罪者，應諭知無罪之判決，刑事訴訟法第
    154 條第2 項、第301 條第1 項分別定有明文。次按事實之
    認定，應憑證據，如未能發現相當證據，或證據不足以證明
    ，自不能以推測或擬制之方法，以為裁判基礎；又認定不利
    於被告之事實，須依積極證據，苟積極證據不足為不利於被
    告事實之認定時，即應為有利於被告之認定，更不必有何有
    利之證據，最高法院40年台上字第86號、30年上字第816 號
    著有判例可稽。公訴人認被告涉犯上揭罪嫌，無非以有被告
    偽造「丁○○」署押之申請書為其主要論據。訊據被告堅決
    否認此部分犯行，辯稱：本件行動電話服務申請書非伊製作
    等語。惟查，卷附之「行動電話服務申請書」（附於偵卷第
    13 、14 頁），係被告以丁○○之代理人身分製作，業如前
    開有罪判決部分所述，其後代理申請人欄係由被告簽署自己
    「丙○○」之姓名，並未偽造「丁○○」之署押，公訴人認
    其上存有「丁○○」之署押，尚有誤會。而偽造私文書係以
    捏造他人名義製作文書為其構成要件，若文書內已表明係代
    理性質，則屬代理人以自己名義製作之文書，僅主張其效力
    及於本人而已，此與偽造文書之構成要件有間。本案被告否
    認上開文書為其製作，雖不可採，但其上既無被告偽造「丁○○」之簽名存在，自難認其有偽造文書之犯行，遑論行使
    之罪。此外，復查無其他積極證據，足資證明被告涉有此部
    分行使偽造文書之犯行，不能證明被告犯罪，依首開法條規
    定及判例意旨，本應為無罪之判決，惟公訴人認被告此部分
    之犯行與前揭有罪科刑部分，為牽連犯，屬裁判上一罪，有
    不可分之關係，爰不另為無罪之諭知。
據上論斷，應依刑事訴訟法第452 條、第299 條第1 項前段，刑
法第56條、第339 條第1 項、第2 項、第337 條、第55條，罰金
罰鍰提高標準條例第1 條前段，判決如主文。
本案經檢察官王家春到庭執行職務。
中　　華　　民　　國　　94　　年　　1 　　月　　21　　日
                      　  臺灣板橋地方法院刑事第二庭
                              審判長法  官  鄭　水　銓
                                  　法　官  廖  怡  貞
                                  　法　官  陳  福  來
以上正本證明與原本無異。
如不服本判決，應於判決送達後10日內，向本院提出上訴狀。
                                  　書記官  林  兆  嘉
中　　華　　民　　國　　94　　年　　1 　　月　　28　　日
附錄本案論罪科刑法條全文：
刑法第339條
意圖為自己或第三人不法之所有，以詐術使人將本人或第三人之
物交付者，處五年以下有期徒刑、拘役或科或併科一千元以下罰
金。
以前項方法得財產上不法之利益或使第三人得之者，亦同。
前二項之未遂犯罰之。
刑法第337條
意圖為自己或第三人不法之所有，而侵占遺失物、漂流物或其他
離本人所持有之物者，處五百元以下罰金。
